【裁判字號】    98,易,66
【裁判日期】    981120
【裁判案由】    竊盜
【裁判全文】
台灣基隆地方法院刑事判決                98年度易字第66號
公  訴  人  台灣基隆地方法院檢察署檢察官
被      告  甲○○
                    國民
                    （另案在台灣士林看守所羈押中）
上列被告因竊盜案件，經檢察官提起公訴（97年度偵緝字第483
號、97年度偵字第4159號），本院判決如下：
    主  文
甲○○竊盜，累犯，處有期徒刑壹年肆月。又共同竊盜，累犯，
處有期徒刑壹年。應執行有期徒刑貳年。
    事  實
壹、累犯經過
    甲○○因違反電信法案件，經台灣板橋地方法院於93年1 月
    19日，以92年度訴緝字第181 號案件，判處有期徒刑10月確
    定，於95年3 月13日，因縮短刑期而執行完畢。
貳、犯罪經過
一、前二件
    甲○○於96年4 月22日下午3 時許，駕駛其3772─QA號自用
    小客車（林美伶名下），行經基隆市○○區○○街14巷19之
    1 號前，見路邊有2 部機車停放在2 部休旅車之間，認有機
    可趁，遂意圖為自己不法之所有，將其小客車停放在該2 部
    機車旁邊，再下車而以徒手撬開庚○○所有之K5Z ─513 號
    機車坐墊，竊取機車置物箱內皮包1 只（內有任玥潔之國民
    身分證、健保卡、機車駕照、行照、華南銀行信用卡、郵局
    金融卡、現金新台幣700 元及行動電話2 支）；得手後攜至
    車上放置。接著，甲○○再接續以徒手撬開另一部周明澤所
    持有之AG3 ─216 號機車（車主為郭英雄）坐墊，竊取機車
    置物箱內之黑色LV皮包及桃紅色側背包各1 只（內有索尼易
    利信行動電話1 支、藍牙耳機1 副、MP3 隨身聽1 部、周明
    澤之國民身分證、健保卡、玉山銀行信用卡、郵局金融卡以
    及現金300 多元）得手。然後上車揚長而去。
二、第三件
    甲○○與某不詳身分之成年男子基於犯意之聯絡，意圖為自
    己不法之所有，於97年7 月12日上午10時許，駕駛其7502─
    TK號（林美伶名下）自用小客車即黑色「歐寶」雙門跑車，
    行經台北縣貢寮鄉○○村○○街44之3 號路旁，見丁○○所
    有之2T─6909號自小客車停放於該處而四下無人，遂以不詳
    方式，破壞該車左前方車窗（毀損部分，未據告訴），共同
    竊取置放於該車內之包包2 只（內有現金700 元、輪胎打氣
    機、鑰匙1 串、衣物、中國信託金融卡1 張、NOKIA 行動電
    話1 支），得手後將現金、金融卡和行動電話留用，餘2 只
    包包及包包內之輪胎打氣機、鑰匙1 串與衣物，則在行車至
    同鄉○○村○○○街0.46公里處（北勢坑01號橋旁）時，一
    起下車而將之丟棄在附近路邊草叢。
、案發經過
一、前二件
    嗣經庚○○、周明澤分別報警後，經警調現場閱監視錄影帶
    而得悉車號，進而循線查獲。
二、第三件
    當甲○○丟棄上開物品於路邊草叢時，適經賴旺枝目睹全程
    而記下車號，並將該丟棄物拾取而報警，經警循線查獲。
肆、起訴經過
    案經基隆市警察局第四分局及台北縣政府警察局淡水分局分
    別報請台灣基隆地方法院檢察署檢察官偵查後起訴。
    理  由
壹、簡式審判
一、法律修正
    按除簡式審判及簡易程序案件外，第一審應行合議審判，民
    國92年2 月6 日公布並於92年9 月1 日全面施行之刑事訴訟
    法第284 條之1 定有明文。其次，除被告所犯為死刑、無期
    徒刑、最輕本刑為三年以上有期徒刑之罪，或高等法院管轄
    第一審案件者外，於前條第一項準備程序進行中，被告先就
    被訴事實為有罪之陳述時，審判長得告知被告簡式審判程序
    之旨，並聽取當事人、代理人、辯護人及輔佐人之意見後，
    裁定進行簡式審判程序，修正後刑事訴訟法第273 條之1 第
    1 項亦規定甚詳。再者，刑事訴訟法第284 條之1 已於96年
    3 月26日再修正公布，規定為：「除簡式審判、簡易程序案
    件及第三百七十六條第一款、第二款所列之罪之案件外，第
    一審應行合議審判。」所謂第376 條第1 款，係指最重本刑
    為3 年以下有期徒刑、拘役或專科罰金之罪；所謂第376 條
    第2 款，係指刑法第320 條及第321 條之竊盜罪。
二、程序差異
    依修正後刑事訴訟法第273 條之2 之規定，簡式審判程序之
    證據調查，不受第159 條第1 項（傳聞法則）、第161 條之
    2 （當事人陳述意見）、第161 條之3 （自白最後調查）、
    第163 條之1 （當事人聲請調查證據）及第164 條至第170
    條（物證、書證調查、交互詰問規則）規定之限制。申言之
    ，自92年9 月1 日起，我國刑事訴訟制度改為三分法：其一
    ，輕罪案件，檢察官以「聲請簡易判決處刑書」聲請法院以
    簡易判決處刑者，法院得不經言詞辯論，逕為有罪之簡易判
    決。其二，檢察官起訴非強制辯護案件而被告認罪者，法院
    得裁定以受命法官一人進行簡式審判，其程序略如刑事訴訟
    法修正前獨任法官所進行之通常審判程序。其三，檢察官起
    訴之強制辯護案件或非強制辯護案件而被告否認全部或一部
    之犯罪者，法院應進行合議審判，適用修正後刑事訴訟法，
    進行交互詰問之通常審判程序。
三、本案情形
    經查：被告甲○○經起訴之罪名為刑法第320 條第1 項之竊
    盜罪，屬於96年3 月26日修正公布之刑事訴訟法第284 條之
    1 之除外規定，得獨任進行審判程序，不須合議為之。其次
    ，被告於準備及審判程序中，皆否認其有竊盜之犯行而為無
    罪之抗辯，本院遂依上開規定，進行獨任法官之通常審判程
    序。
貳、證據能力
一、法律規定
１、司法同意
    刑事訴訟法第159 條第1 項規定「被告以外之人於審判外之
    言詞或書面陳述，除法律有規定者外，不得作為證據」，係
    以被告以外之人於審判外之陳述，屬於傳聞證據，違背直接
    審理及言詞審理原則，且無法確保當事人之反對詰問權，影
    響程序正義之實現，故除法律有特別規定，例如同法第159
    條之1 至第159 條之5 等規定外，原則上應認無證據能力。
    惟刑事訴訟法第159 條之5 明定：「被告以外之人於審判外
    之陳述，雖不符前4 條之規定，而經當事人於審判程序同意
    作為證據，法院審酌該言詞陳述或書面陳述作成時之情況，
    認為適當者，亦得為證據。當事人、代理人或辯護人於法院
    調查證據時，知有第159 條第1 項不得為證據之情形，而未
    於言詞辯論終結前聲明異議者，視為有前項之同意。」其立
    法理由在於傳聞證據未經當事人之反對詰問，乃排斥其證據
    能力。惟當事人如放棄對證人之反對詰問權，於審判程序表
    示同意該等傳聞證據可作為證據，此時，法院除認該傳聞證
    據欠缺適當性外，自可承認其證據能力。再者，當事人、代
    理人或辯護人於調查證據時，知有刑事訴訟法第159 條第1
    項不得為證據之情形，卻表示「對於證據調查無異議」或「
    無意見」等意思，而未於言詞辯論終結前聲明異議者，應視
    為已有將該等傳聞證據採為證據之同意（刑事訴訟法第159
    條之5 立法理由參照）。
２、立法同意
Ａ、向檢察官之陳述
    按被告以外之人於偵查中向檢察官所為之陳述，除顯有不可
    信之情況者外，得為證據，刑事訴訟法第159 條之1 第2 項
    定有明文。又現階段刑事訴訟法規定檢察官代表國家偵查犯
    罪、實施公訴，依法其有訊問被告、證人及鑑定人之權，證
    人、鑑定人且須具結，而實務運作時，偵查中檢察官向被告
    以外之人所取得之陳述，原則上均能遵守法律規定，不致違
    法取供，其可信性極高，故刑事訴訟法第159 條之1 第2 項
    明定被告以外之人於偵查中向檢察官所為陳述，除顯有不可
    信之情況者外，得為證據，故被告等當事人、代理人、辯護
    人、輔佐人若主張其顯有不可信之情形者，本乎當事人主導
    證據調查原則，自應負舉證責任，否則，被告以外之人向檢
    察官所為之陳述，毋庸另為證明，即得作為認定被告犯罪之
    證據；至於該項所謂「顯有不可信性」，係指其不可信之情
    形，甚為顯著了然者，固非以絕對不須經過調查程序為條件
    ，然須從卷證本身，綜合訊問時之外部情況，為形式上之觀
    察或調查，即可發現，無待進一步為實質調查之情形而言，
    亦係指陳述是否出於供述者之真意、有無違法取供情事之信
    用性而言，故應就偵查或調查筆錄製作之原因、過程及其功
    能等加以觀察其信用性，據以判斷該傳聞證據是否有顯不可
    信之情況，並非對其陳述內容之「證明力」如何加以論斷，
    二者之層次有別，不容混淆。又按詰問權係指訴訟上當事人
    有在審判庭輪流盤問證人，以求發現真實，辨明供述證據真
    偽之權利，此與證據能力係指符合法律所規定之證據適格，
    而得成為證明犯罪事實存在與否之證據資格，性質上並非相
    同，偵查中檢察官為蒐集被告犯罪證據，訊問證人旨在確認
    被告嫌疑之有無及內容，與審判期日透過當事人之攻防，調
    查證人以認定事實之性質及目的，尚屬有別；偵查中訊問證
    人，法無明文必須傳喚被告使之得以在場，刑事訴訟法第24
    8 條第1 項前段雖規定：「如被告在場者，被告得親自詰問
    。」事實上亦難期被告有於偵查中行使詰問權之機會，此項
    未經被告詰問之被告以外之人於偵查中向檢察官所為之陳述
    ，依刑事訴訟法第159 條之1 第2 項之規定，原則上屬於法
    律規定為有證據能力之傳聞證據，於例外顯有不可信之情況
    ，始可否定其證據能力，是以得為證據之被告以外之人於偵
    查中所為之陳述，倘被告於審判中未捨棄其詰問權，因其先
    前之陳述未經被告詰問，應認屬於未經合法調查之證據，並
    非無證據能力，而應禁止證據之使用；此項詰問權之欠缺，
    非不得於審判中由被告行使以補正，而完足為經合法調查之
    證據，而此項未經被告詰問之被告以外之人於偵查中向檢察
    官所為之陳述，被告於審判中非不得放棄對原供述人之反對
    詰問權，刑事訴訟法第288 條第2 項前段規定：「審判長對
    於準備程序中當事人不爭執之被告以外之人之陳述，得僅以
    宣讀或告以要旨代之。」即明斯旨（刑事訴訟法第159 條之
    1 第2 項之立法理由及最高法院94年度台上字第629 號、96
    年度台上字第1870、3923、5684號判決意旨參照）。
Ｂ、文書證據
    92年2 月6 日增訂刑事訴訟法第159 條之4 規定：「除前三
    條之情形外，下列文書亦得為證據：一、除顯有不可信之情
    況外，公務員職務上製作之紀錄文書、證明文書。二、除顯
    有不可信之情況外，從事業務之人於業務上或通常業務過程
    所須製作之紀錄文書、證明文書。三、除前二款之情形外，
    其他於可信之特別情況下所製作之文書。」觀其各款之立法
    理由分別如下：「公務員職務上製作之紀錄文書、證明文書
    如被提出於法院，用以證明文書所載事項真實者，性質上亦
    不失為傳聞證據之一種，但因該等文書係公務員依其職權所
    為，與其責任、信譽攸關，若有錯誤、虛偽，公務員可能因
    此負擔刑事及行政責任，從而其正確性高，且該等文書經常
    處於可受公開檢查（Public Inspection ）之狀態，設有錯
    誤，甚易發現而予及時糾正，是以，除顯有不可信之情況外
    ，其真實之保障極高。爰參考日本刑事訴訟法第323 條第1
    款、美國聯邦證據規則第803 條第8 款、第10款及美國統一
    公文書證據法第2 條，增訂本條第1 款之規定。」「從事業
    務之人在業務上或通常業務過程所製作之紀錄文書、證明文
    書，因係於通常業務過程不間斷、有規律而準確之記載，通
    常有會計人員或記帳人員等校對其正確性，大部分紀錄係完
    成於業務終了前後，無預見日後可能會被提供作為證據之偽
    造動機，其虛偽之可能性小，何況如讓製作者以口頭方式於
    法庭上再重現過去之事實或數據亦有困難，因此其亦具有一
    定程度之不可代替性，除非該等紀錄文書或證明文書有顯然
    不可信之情況，否則有承認其為證據之必要。爰參考日本刑
    事訴訟法第32 3條第2 款、美國聯邦證據規則第803 條第6
    款，增訂本條第2 款。」「另除前二款之情形外，與公務員
    職務上製作之文書及業務文件具有同等程度可信性之文書，
    例如官方公報、統計表、體育紀錄、學術論文、家譜等，基
    於前開相同之理由，亦應准其有證據能力，爰參考日本刑事
    訴訟法第323 條第3 款之規定，增訂本條第3 款。」
二、本案情形
１、司法同意
    經查：證人即被害人庚○○、周明澤、丁○○及證人林美伶
    等人於警詢之證言，均屬被告以外之人於審判外之陳述，性
    質上屬傳聞證據，然因本院於審理期日調查證據時，提示上
    開證人於警詢之證言，並告以其要旨，讓公訴人及被告表示
    意見，其等皆知有刑事訴訟法第159 條第1 項不得為證據之
    情形，仍皆表示無意見等意思，而未於言詞辯論終結前聲明
    異議，自應視為已有將該等傳聞證據採為證據之同意，則依
    刑事訴訟法第159 條之5 之規定，各該證人於警詢之證言，
    應有證據能力，而可採為認定被告犯罪事實之證據。
２、立法同意
Ａ、偵查中之證言
    經查：證人己○○、丁○○及賴旺枝於偵查中向檢察官所為
    之陳述，業經具結無訛，且自筆錄內容觀之，並無不正取供
    之情事，即就卷證形式上觀察，尚無一望即知之顯不可信之
    情形；而被告復未指出並證明證人之證述有何顯不可信之情
    況，上開偵查中之證言，依刑事訴訟法第159 條之1 第2項
    之規定，自有證據能力；此項偵查中之證言，雖未經被告對
    質詰問，然已於審判中依法提示而為合法之調查；證人己○○部分已經在審判庭到庭經交互詰問；而被告又已捨棄對證
    人丁○○及賴旺枝之調查聲請。因此，揆諸前開說明，其等
    偵查中之證言自得作為本案判決之證據。
Ｂ、勘驗筆錄等
    檢察官之勘驗筆錄、基隆市警察局第四分局刑案現場勘查報
    告表及台北縣政府警察局瑞芳分局和美派出所受理各類案件
    紀錄表，性質上雖為傳聞證據，然則，不但被告表示無意見
    （980922準備程序筆錄第4 、5 頁），而且屬於公務員職務
    上製作之紀錄文書，並查無顯有不可信之情況，依據上述刑
    事訴訟法第159 條之4 第1 款之規定，該等文書證據自具有
    證據能力，而得作為本案判決之依據。
、刑求抗辯
一、法律規定
    按「被告之自白，非出於強暴、脅迫、利誘、詐欺、疲勞訊
    問、違法羈押或其他不正之方法，且與事實相符者，得為證
    據」，刑事訴訟法第156 條第1 項定有明文；惟若「被告陳
    述其自白係出於不正之方法者，應先於其他事證而為調查。
    該自白如係經檢察官提出者，法院應命檢察官就自白之出於
    自由意志，指出證明之方法」，同條第3 項亦規定甚詳。
二、本案情形
１、被告抗辯
    被告於偵查、準備程序及審判中皆為刑求之抗辯，於偵查中
    供稱：警察說不承認不行，其就承認云云（408 號偵查卷第
    13 頁 ）；嗣又於偵查中供稱：其承認是因為警察在作筆錄
    前對其加以毆打云云（4159號偵查卷第55頁）；於準備程序
    及審判中供稱：其在警詢筆錄承認犯罪，係因在警察局內，
    於製作筆錄前，有一不知名之警察問其有無竊盜，其加以否
    認，該警察就以拳頭打其胸部一、二下，其因怕再被打，才
    承認犯罪云云（980922準備程序筆錄第3 頁、980929審判筆
    錄第8 、9 頁）；嗣於審判中加稱：是因該警察並說要帶其
    至其女之國中校門口，讓其女出醜云云（981023審判筆錄第
    5 頁）。
２、本院查證
    經查：被告係於96年5 月8 日，由基隆市警察局第四分局大
    武崙派出所警員己○○，在基隆市警察局第四分局偵查隊，
    對之詢問並製作筆錄，當時在場者尚有基隆市警察局第四分
    局值日人員戊○○偵查佐（現為刑事警察大隊偵查佐）；惟
    承辦人員係同分局乙○○偵查佐。經本院傳喚上開三位警察
    到場作證，被告皆表示並非該三位證人對其施暴；惟其不知
    該人之身分；而據三位證人表示當時已是凌晨，現場並無他
    人。至此，已無可供調查之方法。
３、捨棄證據
    公訴檢察官表示願意捨棄被告之警詢筆錄作為證據（980929
    審判筆錄第3 頁）。因此，被告雖於警詢時供稱：其於4 月
    22日下午3 點，前往大武崙沙灘查看有無可以行竊之目標，
    看見AG3- 216及K5Z-513 兩輛重機車停放該處，才開始行竊
    （2791號偵查卷第7 頁）；其於4 月30日下午，前往大武崙
    沙灘查看有無可以行竊之目標，看見WKM-319 號重機車停放
    該處，才開始行竊等語（2791號偵查卷第7 頁）；然此部分
    之自白既經檢察官捨棄，本院即無從以之作為不利被告事實
    認定之依據。
肆、警詢筆錄
一、法律規定
１、錄音規定
    87年1 月21日修正刑事訴訟法第100 條之1 第1 項規定：「
    訊問被告應全程連續錄音，必要時，並應全程連續錄影，但
    有急迫情況且經記明筆錄者，不在此限。」依此，錄音乃警
    察詢問時之強制規定。因此，其第2 項更進而規定證據排除
    原則：「筆錄內所載之被告陳述，與錄音或錄影之內容不符
    者，除有前項但書情形外，其不符之部分，不得作為證據。
    」觀其提案條文原為：「訊問被告應全程連續錄音，必要時
    ，並應全程連續錄影。被告之陳述未經錄音或錄影者，不得
    作為證據。」其修正理由為「為建立詢問筆錄公信力，以擔
    保程序合法，所以詢問過程應全程連續錄音並錄影，……以
    期發現真實，並確保自白之任意性。」立法院三讀時，雖為
    配合急迫狀況之例外情形而為文字修正如現行條文；然現行
    條文依然規定「其不符之部分，不得作為證據」，而排除其
    不符合部分之證據能力。所謂不符，包括筆錄內容係錄音或
    錄影內容所無及筆錄內容與錄音或錄影內容兩歧而言。茲筆
    錄內容係錄音或錄影內容所無者，既不得作為證據，舉輕以
    明重，筆錄內容並無錄音或錄影可考者，更無法確保其自白
    之任意性，尤不得作為證據。
２、筆錄規定
    按「前項犯罪嫌疑人詢問筆錄之製作，應由行詢問以外之人
    為之。但因情況急迫或事實上之原因不能為之，而有全程錄
    音或錄影者，不在此限」，刑事訴訟法第43條之1 第2 項定
    有明文。觀其立法理由說明，該條第二項之規定，係稱「以
    維人權，並兼顧實務之運作。」蓋僅由一人詢問並自行製作
    警詢筆錄，單獨隨意操控全部偵詢及取供過程，而非由行詢
    問以外之人在場製作筆錄，較易滋生詢問過程合法性及筆錄
    內容正確性之爭議或流弊，難以維護調查程式之公正、純潔
    ，致影響犯罪嫌疑人之權益。是除有前揭但書規定之情形外
    ，應不得僅由一人詢問並製作警詢筆錄，否則關於其踐行程
    式之適法性，及其取供之證據能力，即難謂並無瑕疵可指。
二、本案情形
１、關於錄音
    警察在製作筆錄有全程錄音，固為被告所自承（980922準備
    程序筆錄第3 頁）；惟查：被告於96年5 月8 日凌晨2 時30
    分至3 時26分之間，在警察局接受詢問並製作筆錄，卷附該
    日之筆錄記之甚詳（2791號偵查卷第5 頁）；惟檢察事務官
    勘驗該次偵查卷關於96年4 月22日竊盜案之警詢錄音帶結果
    ，該筆錄錄音時間僅有4 分45秒，其間並無停頓，也無打字
    聲音夾雜，似為先行作好筆錄後，詢問時由詢問人與被告照
    稿唸並錄音等情，檢察事務官96年7 月31日之勘驗筆錄記之
    甚明（408 號偵查卷第21頁）。依本院職務上所已知之事實
    ，警詢筆錄詢問及回答之速度較快，而其筆錄打字之速度較
    慢，必有詢問及回答後等候打字之情形存在；然在本件既無
    停頓，亦無打字聲，當可推定其筆錄之製作並未全程錄音，
    而係製作完畢之後，再分別朗讀筆錄以為錄音無疑。準此，
    本件警察既未依規定全程連續錄音，其筆錄亦未載明有何急
    迫情況而無法錄音，無從擔保被告自白之任意性及真實。本
    院認為其筆錄之制作違背上述強制規定，並無證據能力，不
    得作為證據。據此，被告雖於該次筆錄承認前二件竊盜之犯
    罪，然亦不得以之作為不利被告事實認定之依據。
２、關於筆錄
Ａ、前二件不合規定
    經查：前二件竊盜事實，上開派出所己○○警員雖於96年5
    月8 日製作筆錄之初，以「本所現因警力不足，你是否願意
    接受警員己○○單獨替你製作筆錄」詢問，而被告亦表示願
    意（2791號偵查卷第5 頁）。惟因本件筆錄之製作並未全程
    錄音，而係製作完畢之後，再分別朗讀筆錄以為錄音，已如
    前述，顯然不符合刑事訴訟法第43條之1 第2 項但書「事實
    上之原因不能為之，而有全程錄音」之例外規定，其製作筆
    錄之程序違法。其次，92年2 月6 日增訂之刑事訴訟法第15
    8 條之4 規定：「除法律另有規定外，實施刑事訴訟程式之
    公務員因違背法定程式取得之證據，其有無證據能力之認定
    ，應審酌人權保障及公共利益之均衡維護。」觀其立法理由
    如下：「按刑事訴訟重在發見實體真實，使刑法得以正確適
    用，形成公正之裁判，是以認定事實、蒐集證據即成為刑事
    裁判最基本課題之一。當前證據法則之發展，係朝基本人權
    保障與社會安全保障兩個理念相調和之方向進行，期能保障
    個人基本人權，又能兼顧真實之發見，而達社會安全之維護
    。因此，探討違背法定程式取得之證據，是否具有證據能力
    ，自亦不能悖離此一方向。另供述證據與非供述證據之性質
    不同，一般認為供述證據之採取過程如果違法，即係侵害個
    人自由意思，故而應嚴格禁止，而蒐集非供述證據之過程如
    果違背法定程式，則因證物之型態並未改變，尚不生不可信
    之問題。本次刑事訴訟法之修正，已就違背法定障礙事由及
    禁止夜間訊問與告知義務等規定暨違法未經具結所取得供述
    證據之證據能力，增訂第158 條之2 、第158 條之3 ，以資
    規範。而現行本法第100 條之1 第2 項、組織犯罪防制條例
    第12條等，亦有關於證據強制排除之規定，為求周延，並兼
    顧人權保障及公共利益之維護，爰增訂本條，使其他違背法
    定程式所取得之證據，其有無證據能力之認定，有一衡平之
    規定，避免因為排除法則之普遍適用，致使許多與事實相符
    之證據，無可例外地被排除。」「至於人權保障及公共利益
    之均衡維護，如何求其平衡，因各國國情不同，學說亦是理
    論紛歧，依實務所見，一般而言，違背法定程式取得證據之
    情形，常因個案之型態、情節、方法而有差異，法官於個案
    權衡時，允宜斟酌（一）違背法定程式之情節。（二）違背
    法定程式時之主觀意圖。（三）侵害犯罪嫌疑人或被告權益
    之種類及輕重。（四）犯罪所生之危險或實害。（五）禁止
    使用證據對於預防將來違法取得證據之效果。（六）偵審人
    員如依法定程式有無發現該證據之必然性及（七）證據取得
    之違法對被告訴訟上防禦不利益之程度等各種情形，以為認
    定證據能力有無之標準，俾能兼顧理論與實際，而應需要。
    」此項筆錄之製作既經被告為刑求之抗辯，本院依刑事訴訟
    法第158 條之4 權衡原則之上開各項權衡標準後，認為應該
    排除該筆錄之證據能力，始足兼顧人權與公共利益。
Ｂ、第三件合乎規定
    經查：第三件竊盜事實，台北縣政府警察局淡水分局中正派
    出所李裕豐警員雖於97年9 月25日製作筆錄之初，亦以「因
    警力有限，是否同意警方一人詢問筆錄及製作筆錄」詢問，
    而被告亦表示願意（4159號偵查卷第10頁）。因被告表示警
    察在製作筆錄有全程錄音（980922準備程序筆錄第3 頁）；
    何況，被告在該次筆錄中亦否認犯罪，並未承犯罪。本院認
    為符合「事實上之原因不能為之，而有全程錄音」之例外規
    定，合乎刑事訴訟法第43條之1 第2 項但書之規定，原本不
    生證據能力欠缺之問題。惟檢察官既已捨棄被告之警詢筆錄
    作為證據，本院自未引用該筆錄而作為判斷之依據。
伍、事實認定
一、前二件
    被告辯稱其於當日駕駛該車前往基隆市○○街14巷19之1 號
    訪友未遇；惟其並未行竊云云（980922準備程序筆錄）。經
    查：此部分失竊之事實，業據被害人庚○○、周明澤指述綦
    ，並有檢察官97年10月8 日勘驗筆錄1 份、監視錄影帶翻拍
    照片5 張及基隆市警察局第四分局刑案現場勘查報告表1 張
    在卷可稽。其次，檢察官當庭播放96年4 月22日之監視光碟
    後，被告辯稱：其車確實停在兩台休旅車旁，惟其是在那邊
    玩云云（41 59 號偵查卷第56頁）；然則，檢察官勘驗上開
    96年4 月22日之監視光碟，發現有一部房車逆向由畫面上方
    開過來，再倒車至兩部停放路邊之休旅車旁邊停下來佔據道
    路，一人下車東張西望；2 分32秒：該人靠近兩部休旅車中
    間之機車，右手有轉動機車置物箱鑰匙孔之動作，轉動完畢
    即彎下腰或蹲下；2 分52秒：該人站起來，並走進房車駕駛
    座。4 分2 秒：該人自駕駛座走出，並走到上開機車旁，且
    彎腰數秒，起身後又走進駕駛座。5 分37秒：該人自駕駛座
    走出，並在上開機車旁四處走動、張望。6 分10秒：靠近上
    開機車後彎腰，之後又走進駕駛座等情，檢察官97 年10 月
    8 日之勘驗筆錄記之甚明（483 號偵查卷第23頁）。對此，
    被告於審判中固辯稱其彎腰是在綁鞋帶；惟對於其何以在監
    視器2 分23秒、4 分2 秒、5 分37秒、7 分57秒及8分14 秒
    ，都有彎腰之動作，卻無以自圓其說（981106審判筆錄第8
    頁）。其次，證人即派出所警員己○○於審判中具結後證稱
    ：彼等調閱監視錄影帶，當時只有被告之車到場，而被告下
    車接近機車；也有其他路人路過，惟無人停下來等語（9809
    29審判筆錄第7 頁）。證人己○○更於偵查中證稱：失竊當
    時前後之監視錄影帶，經警方調查結果，僅有被告駕駛之該
    車接近，並無其他人車停下來接近該機車，警方係由3772-Q
    D 車號查出被告等情（4159號偵查卷第52頁）。準此，參互
    以觀，客觀而言，除係被告行竊以外，已無其他失竊之可能
    性存在。再者，證人己○○於偵查中具結後證稱：其以一台
    警用機車，讓被告示範；被告以一手扳開置物箱，置物箱就
    露出一個縫，其另一手才伸進去等語（4159號偵查卷第56頁
    ）；於審判中具結後亦證稱：彼等對於被告可以用徒手方式
    行竊機車內之皮包而又未破壞機車之行李箱，覺得奇怪，才
    會以偵查隊外之機車，請被告模擬；被告就以一手把機車底
    座前方往上拉，造成底座下有一縫隙，再以另一手伸入行竊
    等語（980929審判筆錄第5 、6 頁）。此種行竊之手法，不
    須損害該機車之置物箱，即可達成竊盜之目的，並非一般竊
    盜之常態，核與證人即被害人庚○○及周明澤供稱其置物箱
    內之物品失竊，惟該置物箱並未受損之情形，又適相符合，
    並無矛盾。被告雖指稱係警察叫其把機車底座掀起來，其才
    照做云云（980929審判筆錄第8 頁）。然則，證人己○○警
    員在此之前並不知此種犯罪手法一節，已據其於審判中證明
    屬實（980929審判筆錄第6 頁）；如此，證人己○○又如何
    教導被告表演特定行竊之手法？何況，警察讓被告摸擬行竊
    過程，並未錄影存證，亦未記明筆錄，顯然並無以該摸擬作
    為證據之意思，則其又何必命令被告把該機車底座掀起來？
    綜上各節，足見被告所辯，圖卸其責而已，不足以採信，從
    而其犯行洵堪認定。
二、第三件
    被告辯稱其當天並未到台北縣貢寮鄉○○街44之3 號，自不
    可能在該處行竊云云（980922準備程序筆錄；惟查：此部分
    失竊之事實，業據被害人丁○○指述綦詳；而7502-TK 號係
    被告之同居人林美伶名下，由被告在使用等情，業據被告於
    警詢時供明（4159號偵查卷第12頁），核與證人林美伶於警
    詢時所述相符（4159號偵查卷第19頁反面），足見該車係被
    告在使用無訛。其次，證人賴旺枝於偵查中具結後證稱：其
    在台北縣貢寮鄉路邊看報紙，看見一輛車開很快，然後停車
    ，兩個人一人帶一包下車，把兩包丟到路邊草叢，再迅速上
    車；其好奇而記下車號，並將二個包包交給派出所；車牌號
    碼好像是7502；當時是上午8 至10點；該兩人都不高，約20
    至30歲等語（偵查卷第53頁）；而於97年7 月12日上午10時
    30分，在台北縣貢寮鄉○○村○○○街0.46公里處（北勢坑
    01號橋旁），發現7502 -TK號自用小客車有二人下車丟棄兩
    個黑包包後又上車離去，因見其一包包內有輪胎打氣筒一台
    ，其一包包內有女用換洗衣物、鑰匙一串、洗髮精及紅皮包
    等物，乃持以報警等情，有台北縣政府警察局瑞芳分局和美
    派出所受理各類案件紀錄表一紙載明上情可考（483 號偵查
    卷第30頁、4159號偵查卷第47頁）；證人賴旺枝持以報警之
    物適為被害人丁○○失竊之物，並據證人丁○○於偵查中具
    結後證明屬實（4159號偵查卷第54頁，因第15頁警詢業經檢
    察官捨棄）。準此以觀，如非被告所共同行竊，更有何人？
    既無他人可以使用該車而行竊，則使用該車而共同行竊者當
    然是被告無疑。因此，被告不在場之抗辯，圖卸其責而已，
    不足以採信，從而其犯行洵堪認定。
陸、法律適用
一、所犯罪名
    核被告所為，係觸犯刑法第320 條第1 項之竊盜罪。
二、罰金問題
    依刑法施行法第1 條之1 之規定：「中華民國94年1 月7 日
    刑法修正施行後，刑法分則編所定罰金之貨幣單位為新台幣
    。94 年1月7 日刑法修正時，刑法分則編未修正之條文定有
    罰金者，自94年1 月7 日刑法修正施行後，就其所定數額提
    高為三十倍。但72年6 月26日至94年1 月7 日新增或修正之
    條文，就其所定數額提高為三倍。」相關分則法律之罰金刑
    ，自應依上開規定配合調整。據此，刑法第320 條第1 項之
    規定，因非屬72年6 月26日至94年1 月7 日所新增或修正之
    條文，應就其所定罰金數額提高為30倍，亦即為新台幣1 萬
    5 千元以下罰金；依修正刑法第33條第5 款之規定，其下限
    為新台幣1 千元。
三、適用新法
    按刑法於95年7 月1 日修正施行，依修正後之刑法第2 條第
    1 項，行為後法律有變更者，適用行為時之法律，但行為後
    之法律有利於行為人者，適用最有利於行為人之法律。新刑
    法第2 條乃係規範行為後法律變更所生新舊法比較適用之準
    據法，故於95年7 月1 日新刑法修正施行後，如有涉及比較
    新舊法之問題，即應逕依新刑法即現行刑法第2 條第1項 規
    定，為「從舊從輕」之比較（參見最高法院95年度第8 次刑
    事庭會議決議）。經查：本件行為時間在98年7 月間，已如
    前述，並非在95年7 月1 日之前，不生新舊法比較之問題，
    應逕行適用行為時之新法。
四、接續犯
    被告對於該二部機車之竊取行為係可分，且係侵害不同被害
    人之財產法益，論以數罪而併罰之，固無不可；惟其竊盜之
    犯意係出於單一，並非分別起意；其竊取之行為係接續為之
    ，在時間上緊接，在空間上密接，並非明顯可分。因此；在
    行為評價上，實以認定為接續犯比較合理；僅其侵害法益較
    多，足為量刑之參考而已。
五、共同正犯
    第三件竊盜，被告與不詳身分之成年男子之間，有犯意之聯
    絡及行為之分擔，皆為共同正犯。
六、累犯
１、本案情形
    被告有前述有期徒刑而執行完畢之情形，有台灣高等法院被
    告前案紀錄及台灣高等法院檢察署刑案紀錄簡復表存卷可考
    。其於有期徒刑執行完畢5 年以內，故意再犯有期徒刑以上
    本罪，皆為累犯，應予加重其刑。
２、立法問題
    被告之品行，乃量刑考量情狀之一。法官在量刑時，對於素
    行不良者，依刑法第57條第6 款之規定，自然有所斟酌，是
    為道德上之自然加重；刑法再有累犯之設，不過立法者強迫
    司法者「應」加重其刑而已，是為法律上之強迫加重。然則
    ，被告就其前次犯罪行為已受有期徒刑之執行，其責任已經
    抵償，若再將其前次犯罪行為納入本次犯罪行為而一併評價
    ，再予加重其刑，就其所加重部分，實係將前次已受責任抵
    償之行為再次非難，顯然違背雙重處罰禁止原則，將使被告
    受到不平等之待遇。因此，累犯之制度是否違背憲法平等原
    則，已堪質疑。何況，出獄而再犯，可見監獄教化不彰，監
    獄教化不彰而怪罪被告，反而以不利益加之其身，又豈合國
    民主權之原理？申言之，司法者自會考量加重，立法者之強
    迫加重，並無必要。德國刑法於1986年廢除累犯之規定，其
    故在此，值得立法者深思。何況，若被告素行不良，法院在
    量刑時，本會一併斟酌加重其刑，惟因累犯規定係必加其刑
    ，並非得加其刑，法院不得不仔細閱讀其前科表，以資判斷
    ；而被告之檢方及院方前科表，常有數十張之多，法官常需
    耗費不少時間，始能得出其係為累犯之結論，事實上，其為
    累犯與否，在量刑上影響微小，只因法律規定不當而消耗
    法官之精神，浪費法官之精力，造成法官之疲憊，間接影響
    當事人之權益，尤其值得立法者深思！
七、數罪併罰
    被告所犯數罪，係分別起意，應予分論併罰。其次，法官在
    個案量刑時，其所宣告之刑係罪刑相當之量刑結果，惟刑法
    第51條數罪併罰之制度，卻規定應定執行刑，此項立法使得
    法官原本宣告其與責任相當之刑罰，遭到打折。因此，除有
    期徒刑之併罰之外，此項規定自以刪除為妥，立法應注意及
    之。
１、就死刑及無期徒刑而言
    就死刑及無期徒刑而言，依刑法第51條第1 款至第4 款之規
    定，宣告多數死刑者，執行其一；宣告之最重刑為死刑者，
    不執行他刑；宣告多數無期徒刑者，執行其一；宣告之最重
    刑為無期徒刑者，不執行他刑。此種情形，乃性質上無法併
    為執行之故。然則，性質上無法併為執行部分，執行檢察官
    事實上不予執行即可，原不必在立法上明文免其執行之義務
    ；否則，將置法院之宣告刑於何地？亦即法院之宣告刑又有
    何意義？申言之，法院宣告死刑或無期徒刑者，必因其罪責
    深重，法院宣告多數死刑或無期徒刑者，必因其罪責更為深
    重；若實際無法執行，也是無可奈何；惟在法律上規定只能
    執行其一，等於免除其他部分之罪刑，對被害人而言，真是
    情何以堪？如此，此項立法又有何意義？
２、就有期徒刑而言，
Ａ、就報應之刑罰理論觀之
    依刑法第51條第5 款之規定，「宣告多數有期徒刑者，於各
    刑中之最長期以上，各刑期合併之刑期以下，定其刑期」，
    亦即在定其執行刑時，將減去若干徒刑。此項立法使得法官
    原本宣告其與責任相當之刑罰，遭到打折，如何謂之符合正
    義之制度？觀之同條第九款，從刑之沒收既得併執行之，何
    以主刑之徒刑、拘役或罰金必須打折執行？何況，在重罪之
    定執行刑，其所減去之刑將以年計，如何謂之符合公平正義
    之原則？尤有進者，若二個以上之重罪，均宣告法定最低刑
    ，則定執行結果，將低於法定刑，不合立法最低刑之要求，
    根本不合立法上之罪刑相當原則。
Ｂ、就個別預防之刑罰理論觀之
    依教育刑之「同時教化原則」觀之，有期徒刑之定執行即有
    其必要性。所謂個別預防，即監獄之執行係報應理論之責任
    抵償，被告在執行中，經由自己之悔罪與監獄之教化，得以
    再社會化，而回歸社會。為此而有行刑累進處遇（例如善時
    制）及假釋之規定。茲以被告犯殺人罪及強盜罪為例，若其
    殺人罪經宣告有期徒刑十年，強盜罪經宣告有期徒刑五年；
    在理論上，十年使其殺人行為罪刑相當，五年使其強盜行為
    罪相當。惟在實際上，既要同時執行，當被告在悔罪時，係
    同時就殺人罪及強盜罪而為之，而監獄在教化時，亦同時就
    殺人罪及強盜罪而為之，亦即被告之同時悛悔加之監獄之同
    時教化，共同促成被告之再社會化。因此，就有期徒刑而言
    ，定其執行刑即有刑罰理論之根據。惟司法實務基於罪刑相
    當之觀點，習慣上僅減少一點刑期，未曾減得太多。
３、就拘役而言，
    所謂拘役，顧名思義，是指抓來勞役，屬於強制工作，具有
    保安處分之性質，是故監獄行刑法第2 條第2 項規定「處拘
    役者應與處徒刑者分別監禁」。在刑罰種類中，拘役一項並
    無教化功能，乃不具實益之刑罰種類，立法上以廢除為宜，
    以資符合自由刑單一化之要求；6 月以下之短期自由刑，既
    難有教化作用，又易使受刑人感染惡習，除非被告有受其執
    行之特殊必要，否則尚無宣告之必要；如其宣告，應以緩刑
    或易科罰金而調和之，何況是拘役！因此，若要留存拘役，
    亦以改為保安處分為宜。然則，我國立法上不但保留拘役，
    而且比照有期徒刑之規定，應定執行刑，實無必要。觀之94
    年2 月2 日修正公布而於95年7 月1 日施行之刑法，其51條
    第10款增但書「應執行者為三年以上有期徒刑與拘役者，不
    執行拘役」，可見立法者業已明白有期徒刑與拘役之不同，
    已經執行一定期間之有期徒刑者，即無執行拘役之必要。
４、就罰金而言
    罰金雖為列為主刑之一，惟其本質類似行政罰鍰，又不發生
    監獄教化之問題，併為執行即可，原無定其執行刑之必要。
    然則，我國立法卻比照有期徒刑之規定，應定其執行刑，實
    無必要。
柒、違憲審查
一、憲法原則
１、人性尊嚴原則
    其次，德國基本法第一條第一項規定：「人性尊嚴不可侵犯
    。尊重及保護人性尊嚴，乃所有國家權力機構之義務。」依
    據國民主權原理，國民是國家主人，其人性尊嚴不可侵犯。
    在法律限度內，所有人類應有之尊嚴，皆應受到尊重，不得
    排斥或輕視之。尊重及保護其人性尊嚴，實係行政、立法、
    司法機關之義務，並非其等機關之裁量權。就刑事立法而言
    ，若無法益侵害或法益危險之行為而予以犯罪化，或較輕責
    任之行為而賦予重刑罰之處罰，即是違背人性尊嚴原則，而
    為違憲之立法。申言之，不應犯罪化而予以犯罪化，不應重
    刑化而賦予重刑罰，即是違背人性尊嚴原則。一言以蔽之，
    前者乃不應罰而罰之，後者乃不應重而重之，使得國民受到
    不應處罰之處罰，或是受到過重之處罰，皆是不合人性尊嚴
    原則。
２、比例原則
    按一般認為比例原則之內涵，係適當性原則、必要性原則及
    比例性原則三項。事實上，比例原則可分為二層次，其一須
    「適當」，其次須「相當」。就刑法而言，所謂適當，是指
    其犯罪化而處以刑罰為適當。所謂相當即不過量，所謂不過
    量乃指侵害最小，是指犯罪化後所賦予之刑罰種類為相當，
    為不過量，為侵害最小。因此，若要簡而言之，比例原則之
    必要性原則及比例性原則，可以合而為一，姑且名之曰相當
    性原則。若其犯罪化而犯以刑罰之立法並不適當，即是不合
    適當性原則，進而違背比例原則。若其犯罪化之立法適當，
    而其刑罰種類之賦予並不相當，即是不合相當性原則，進而
    無論其為過重或過輕，皆是違背比例原則之立法。申言之，
    罪得其刑，而刑當其罪，始得謂之符合比例原則。
３、法益原則
    據比例原則中之適當性原則之要求，國家刑罰權之行使，應
    限於必要之干預；能以其他手段而達成目的時，則應放棄刑
    罰。此謂之刑罰之「最後手段性」，亦即刑罰謙抑原則之表
    現。欲知其犯罪化之立法是否合乎適當性原則適當，必須求
    諸於法益原則。因此，比例原則中之「適當性原則」，可以
    導出刑事立法上之「法益原則」。申言之，刑事立法上之「
    法益原則」要求任何行為要加以犯罪化，必因其法益受到侵
    害或危險。蓋刑事立法之核心，在於其所保護之法益。刑法
    之任務，在於法益之保護。無法益保護，無刑法可言；亦即
    無法益受到侵害或危險，則無施以刑罰之必要。行為如未造
    成「法益侵害」或「法益危險」，則無將之犯罪化之必要。
    在法益侵害，為「實害犯」；在法益危險，為「危險犯」。
    再者，法益本身依其價值評價之強度，而呈現法益位階。生
    命、身體、自由、名譽、財產五者，按其順序，而高低位階
    化。生命法益最高，其次身體法益，其次自由法益，其次名
    譽法益，而財產法益最低。此五種傳統法益，稱之為「個人
    法益」。在個人法益以外之法益，即「超個人法益」或「一
    般法益」、「團體法益」、「整體法益」，亦必須其與個人
    法益具有關連性者，始得為刑法所保護之一般法益。所謂危
    險犯，亦即行為人之行為造成法益危險，尚未至法益侵害，
    亦立法予以犯罪化。以最高位階之生命法益言之，刑法之有
    預備殺人罪、預備放火罪、預備強盜罪、預備擄人勒贖罪，
    均因其行為已造成生命法益之危險；否則，各該罪即無設預
    備犯之必要。如係單純身體、自由、名譽、財產之法益危險
    行為，則未曾設預備犯而加以犯罪化。
４、罪刑相當原則
    在犯罪化之立法之後，其刑罰種類之賦予是否合乎行為之罪
    責，亦即是否罪刑相當，乃刑罰相當性之問題。申言之，欲
    知其犯罪化之立法是否合乎適當性原則適當，必須求於罪刑
    相當原則。因此，比例原則中之「適當性原則」，可以導出
    刑事立法上之「罪刑相當原則」。如前所述，就刑法而言，
    所謂相當即不過量，所謂不過量乃指侵害最小，是指犯罪化
    後所賦予之刑罰種類為相當，為不過量，為侵害最小。因此
    ，法定刑之刑罰種類及自由刑之刑度輕重，必須與其行為責
    任之輕重相當，亦即在具有相當性時，始得為該種刑罰之賦
    予或該級刑度之訂定。如此，其刑罰之賦予始為合乎「罪責
    原則」，使其罪責與刑罰得以相適應而具有相當性，亦即立
    法上之「罪刑相當原則」。若其犯罪化之立法適當，而其刑
    罰種類之賦予並不相當，即是違背「罪刑相當原則」，自然
    不合相當性原則，進而無論其為過重或過輕，皆是違背比例
    原則之立法。
二、竊盜罪
１、罪之審查
    查刑法第320 條第1 項竊盜罪及第321 條第1 項之加重竊盜
    罪，其犯罪行為所侵害者，係侵害財產法益，屬於財產之實
    害犯，其犯罪化之立法固有必要；惟財產犯罪而無暴力行為
    時，是否必須列為公訴罪（非告訴乃論之罪固包括自訴罪，
    惟自訴者少），非無商榷之餘地。因此，修正為告訴乃論之
    罪，似可考慮。至於刑法第32 1條第1 項之加重竊盜罪，除
    其第5 及第6 款乃純道德加重條款外，其第1 款至第4 款，
    依法益觀點言之，似因被害人之生命法益陷於危險使然。申
    言之，第1 款之夜間侵入住宅竊盜、第2 款之毀越安全設備
    竊盜、第3 款之攜帶凶器竊盜、第4 款之結夥三人以上竊盜
    ，在對被害人之財產法益產生實害之外，並對其生命、身體
    及自法益產生危險，而為財產法益之實害犯、生命、身體及
    自由法益之危險犯。既與生命法益有關，其犯罪化並加重其
    刑之立法尚有法理可言。惟其第5 款之乘災害之際竊盜、第
    6 款之在車站或埠頭竊盜，則純因道德非難性之考量，並非
    基於法益之考量，事實上，其量刑委諸司法即可，特設條文
    而加重其刑之立法並無必要，併此說明之。
２、刑之審查
    其次，竊盜罪之刑度為5 年以下有期徒刑、拘役或罰金，加
    重竊盜罪之刑度為6 月以上5 年以下有期徒刑。由於時空背
    景不同，民國24年施行之現行刑法，其33條將有期徒刑之上
    限定為15年，係以當時「人生平均年齡不過四十一、二齡」
    為其立法理由；刑法各罪名之有期徒刑上下限，刑法各該侵
    害生命、身體、自由、名譽或財產罪之刑度安排，亦均以此
    為其立法理由。然則，60餘年後之今日已然不同，平均人壽
    將近80歲，已近立法當時1 倍；而目前更由當時之農業社會
    進展至電腦科技時代，惟刑法並未配合修正刑度，歷年來只
    知制訂並修正罰金罰鍰提高標準條例，不知制訂「有期徒刑
    提高標準條例」，造成司法實務普遍性重罪輕判之必然結果
    。例如在竊盜之罪，無論被告觸犯幾件，其連續犯加重結果
    ，刑度止於7 年半，豈是合理？如此，造成法官無從為罪刑
    相當之量刑。因此，本院認為可以考慮制訂「有期徒刑提高
    標準條例」，加倍提高刑法分則各罪有期徒刑之上下限，若
    財產犯罪得提高刑度一倍，與日本刑法相同，為十年以下有
    期徒刑，法官才有妥適之量刑空間。
捌、刑罰裁量
一、罪刑相當原則
１、自刑罰理論觀之
    就刑罰之報應理論言之，刑罰係以其具有痛苦性之本質，來
    均衡具有不法本質之犯罪，藉以衡平行為人之罪責，使行為
    人得因責任抵償而贖罪，而社會正義得以實現義，是故強調
    「刑罰之輕重應與罪責之輕重成比例」，是為司法上之罪刑
    相當原則。其報應之內容即為自由之剝奪，亦即有期徒刑之
    相加，而監獄即為執行報應之場所。再就特別預防理論言之
    ，受刑人之犯罪係社會化過程之障礙，應使其在監執行，以
    接受再教育而求其再社會化。復就一般預防理論觀之，以對
    受刑人之施以刑罰，作為威嚇他人之手段，不過刑罰之附帶
    作用，並非其主要目的。關於刑罰之目的，通常採取綜合理
    論，各國皆然；既有報應罪責，又有預防再犯，並有嚇阻他
    人犯罪之功能；惟報應理論所強調之「刑罰之輕重應與罪責
    之輕重成比例」，仍為刑罰裁量之基本原則；在死刑及真正
    無期徒刑，惟有在侵害生命法益之犯罪，單純依報應理論，
    其罪責已夠深重，不期待其再社會化時，始得於審判上宣告
    之；在死刑，更必須於「求其生而不得」時，始得為之；被
    告縱然侵害他人之生命法益，如求其生而可得時，亦不得宣
    告死刑，蓋死刑既稱之為極刑，如非極度之罪責，自不必處
    以極度之死刑。目前，我國係採取無期徒刑得適用假釋之制
    度，執行十五年後，即有假釋之機會，本質上類似長期徒刑
    ，並非真正無期徒刑。若被告接受自由刑之執行，以進行責
    任抵償，而在執行時能因己身之悛悔加之監獄之教化，仍有
    再社會化之可能，並無永久隔離於社會之必要，即不適合量
    處無期徒刑。
２、自憲法原則觀之
    依據前述人性尊嚴原則，「人性尊嚴不可侵犯。尊重及保護
    人性尊嚴，乃所有國家權力機構之義務。」在法律限度內，
    所有人類應有之尊嚴，皆應受到尊重，不得排斥或輕視之。
    尊重及保護其人性尊嚴，實係行政、立法、司法機關之義務
    ，並非其等機關之裁量權，已如前述。在被告之行為責任確
    定後，其刑罰種類之賦予或自由刑之量定，均應相當而不可
    過量，否則即是違背比例原則中之相當性原則，自然不合司
    法上之「罪刑相當原則」。因此，刑事司法上之「罪刑相當
    原則」要求法官在量刑時，應依法益之位階，重所當重，輕
    所當輕，必使罪得其刑而刑當其罪；不得重罪而輕判，或輕
    罪而重判；期使責任與刑罰得以相適應，而具有相當性。申
    言之，重犯罪賦予重刑罰，輕犯罪賦予輕刑罰，當重則重，
    當輕則輕，不應重其輕，亦不應輕其重，始得謂之符合罪刑
    相當原則。地藏十輪經（第三卷）云：「若犯重罪，應重治
    罰；若犯中罪，應中治罰；若犯輕罪，應輕治罰；令其慚愧
    ，懺悔所犯。」其此之謂也！
二、刑罰裁量
    為此，本院：１、審酌被告之品行、生活狀況、智識程度、
    犯罪之動機、目的、犯罪所生之危害、犯後之態度等一切情
    狀之後，２、再斟酌拘役並無教化功能，乃不具實益之刑罰
    種類，立法上以廢除為宜，以資符合自由刑單一化之要求；
    六月以下之短期自由刑，既難有教化作用，又易使受刑人感
    染惡習，除非被告有受其執行之特殊必要，否則尚無宣告之
    必要；如其宣告，應以緩刑或易科罰金而調和之等情。３、
    再考慮該被告並未與告訴人達成和解，賠償損失；惟被告是
    否應施予刑罰並使之入監獄執行，應依刑罰理論及刑事政策
    而加以考量，斟酌重點在於被告有無執行剝奪其自由，並施
    以監獄之教化，以使其再社會化之必要性，並非以其是否已
    經和解而為主要之判斷標準。４、復特別考量被告前科累累
    ，其中竊盜前科不少，經法院判決有罪確定者，自86年迄96
    年，即有5 件，卷附台灣高等法院被告全國前案紀錄表記之
    甚明，可見其法治觀念太差，其自制能力薄弱；何況，被告
    又否認再三，犯罪後態度極其不良，耗費司法資源，原應從
    重處罰；惟再衡之被告並非竊取機車或汽車本身，僅係竊取
    其中之財物，而其所得並不多，尚無過重處罰之必要。５、
    最後衡量刑罰之裁量，應考慮立法之精神。一般而言，立法
    所賦予之最重刑罰種類，例如殺人罪之死刑或竊盜罪之有期
    徒刑五年，乃準備給予未來此類型犯罪人之中之責任最高者
    使用；惟此種責任最高之情況，百不及一，並非常見；一般
    此類之犯罪，依統計學之數字，其分布類似金字塔型，責任
    輕者多，而責任重者少，是以在量刑統計上，低度量刑之情
    形甚為普遍。因此，就自由刑而言，除非是重大案件，否則
    ，在一般案件，中度量刑已屬重判。就竊盜而言，中度量為
    二年六月。本院認為就罪責而言，本案兩件竊盜行為適合採
    行「中低低度」之量刑，分別量處前開之自由刑即一年四月
    及一年，足以使其各罪之罪刑相當，爰分別宣告之，以示儆
    懲，並定其執行刑為二年，以期待被告在責任抵償之餘，能
    依監獄之教化加之個人之悔罪，成為更生之人。
玖、據上論斷
    應依刑事訴訟法第284 條之1 、第299 條第1 項前段、刑法
    第28條、第320 條第1 項、第47條第1 項、第51條第5 款、
    刑法施行法第1 條之1 ，判決如主文。
本案經檢察官丙○○到庭執行職務。
中    華    民    國    98    年    11    月    20    日
                  刑事第二庭法  官  陳  志  祥
以上正本證明與原本無異。
如不服本判決，應於收受送達後10日內，向本院提出上訴狀；其
未敘述上訴理由者，並應於提起上訴後10日內，向本院補提理由
書狀，均須按他造當事人之人數附繕本，切勿逕送上級法院。
中    華    民    國    98    年    11    月    20    日
                            書記官  王  月  娥
附錄：
刑法第320條第1項：
意圖為自己或第三人不法之所有，而竊取他人之動產者，為竊盜
罪，處五年以下有期徒刑、拘役或五百元以下罰金。


司法院資訊處製作；財團法人民間司法改革基金會備份。
